【裁判字號】    90,訴,341
【裁判日期】    901015
【裁判案由】    清償借款
【裁判全文】
臺灣台中地方法院民事判決  九十年度訴字第三四一號
    原      告    玉山商業銀行股份有限公司
    法定代理人    丙○○
    訴訟代理人    丁○○
                  周宜坤
    兼法定代理人  戊○○
    被      告    甲○○
                  乙○○
右當事人間請求清償借款事件，本院判決如左：
    主      文
被告應連帶給付原告美金捌萬捌仟肆佰柒拾伍元柒角柒分，及美金壹仟玖佰柒拾捌元
陸角壹分之利息，並自民國八十九年十一月十日起至清償日止，按年息百分之十點七
八計算之利息，暨自民國八十九年十一月十一日起至清償日止，按上開利率百分之十
，逾期超過六個月以上者，按上開利率百分之二十計付違約金。
訴訟費用由被告連帶負擔。
    事      實
甲、原告方面：
一、聲明：如主文第一項所示。
二、陳述：
  (1)被告和百泉建材有限公司於民國八十八年十二月九日邀同其餘被告戊○○、乙○
    ○、甲○○為連帶保證人，與原告簽訂進口遠期信用狀借款契約，約定在美金一
    十萬元或同等值外幣之範圍內，委請原告為其開發進口遠期信用狀，並以信用狀
    項下匯票金額或商業發票金額扣除借款人自備結匯款項後之差額為向原告借款之
    本金，利息自原告或原告外國代理銀行付款日起至借款到期日止，按原告通知之
    利率支付，並得依原告借入外匯資金成本加碼利率隨時調整，到期不履行時，依
    到期日當日原告通知之一般外匯授信利率與原告新臺幣基本利率加年息百分之二
    ．五０之較高利率支付遲延利息外，逾期六個月以內者，按遲延利息百分之十，
    逾期超過六個月，另按遲延利息百分之二十加付違約金。另約定如任何一宗債務
    不依約清償本金、利息或手續費者，原告通知或催告，即得隨時終止與立約人訂
    之契約，或減少對立約人之授信額度或縮短授信期限，或視為全部到期。
  (2)嗣被告和百泉建材有限公司於八十九年三月八日填具開發信用狀申請書：原告
    因此為其開發信用狀，金額為美金三萬二千一百八十四元九分，扣除借款人自備
    結匯款項外，其餘由聲請人於八十九年五月二十六日墊付美金一萬七千八百零一
    元四角五分，利率為年息百分之九．五，利息起算日為八十九年五月十五日，到
    期日為八十九年十一月十日，惟到期未獲清償。另於八十九年八月二十五日填
    具開發信用狀申請書，原告為其開發信用狀，金額為美金四萬七千零五十五元，
    扣除借款人自備結匯款項外，其餘由聲請人於八十九年九月八日墊付美金四萬二
    千三百四十九元五角，利率為年息百分之十，利息起算日為八十九年九月八日，
    到期日為九十年三月七日。復於八十九年八月三十日填具開發信用狀申請書，
    原告因此為其開發信用狀，金額為美金三萬五千五百四十四元六角，扣除借款人
    自備結匯款項外，其餘由原告於八十九年九月十九日墊款一萬七千零六十一元六
    角六分，利率為年息百分之十，到期日為九十年三月十七日，利息起算日為八十
    九年九月十九日。再於八十九年九月二十三日墊付美金一萬一千二百六十三元
    一角六分，利率為年息百分之十，利息起算日為八十九年九月二十三日，到期日
    為九十年三月二十二日。共計借款美金八萬八千四百七十五元七角七分。被告和
    百泉建材有限公司於上開到期日為八十九年十一月十日該筆借款到期未能清償，
    且經原告催告後未獲置理，上開各筆借款依約定於八十九年十一月十日視為全部
    到期。其借款自上述各筆利息起算日起至八十九年十一月九日止，編號借款利
    息計美金八百四十元八角七分，編號利息為美金七百四十一元一角四分，編號
    利息為美金二百四十六元四角五分，編號利息為美金一百五十元一角八分，
    共計積欠利息美金一千九百七十八元六角一分。而上開四筆款項於八十九年十一
    月十日全部到期，原告爰依消費借貸契約及連帶保證契約請求借款人及連帶保證
    人連帶給付原告上開借款美金八萬八千四百七十五元七角七分及利息美金一千九
    百七十八元六角一分，並自八十九年十一月十日起至清償日止，按年息百分之十
    ．七八計算之利息，暨自八十九年十一月十一日起至清償日止，按上開利率百分
    之十，逾期超過六個月以上者，按上開利率百分之二十計付違約金。
三、證據：提出進口遠期信用狀借款契約影本一份、開發信用狀申請書影本三份、進
    口放款通知書影本四份、授信約定書影本四份、玉山銀行外匯匯率利率掛牌、公
    司變更登記事項卡一份、戶籍謄本三份、存放款利率查詢、玉山商業銀行國外部
    進口到單影本四份、存證信函影本二份為證。
乙、被告方面：
    被告均未於言詞辯論期日到場，亦未提出書狀作何聲明或陳述。
    理      由
一、本件被告均未於言詞辯論期日到場，核無民事訴訟法第三百八十六條所列各款情
    形，應依原告之聲請，由其一造辯論而為判決。
二、原告主張被告和百泉建材有限公司於八十八年十二月九日邀同其餘被告戊○○、
    乙○○、甲○○為連帶保證人，分別與原告簽訂進口遠期信用狀借款契約，約定
    在美金一十萬元或同等值外幣之範圍內，委請原告為其開發進口遠期信用狀，並
    以信用狀項下匯票金額或商業發票金額扣除借款人自備結匯款項後之差額為向原
    告借款之本金，利息自原告或原告外國代理銀行付款日起至借款到期日止，按原
    告通知之利率支付，並得依原告借入外匯資金成本加碼利率隨時調整，到期不履
    行時，依到期日當日原告通知之一般外匯授信利率與原告新臺幣基本利率加年息
    百分之二．五０之較高利率支付遲延利息外，逾期六個月以內者，按遲延利息百
    分之十，逾期超過六個月，另按遲延利息百分之二十加付違約金。另約定如任何
    一宗債務不依約清償本金、利息或手續費者，原告通知或催告，即得隨時終止與
    立約人訂之契約，或減少對立約人之授信額度或縮短授信期限，或視為全部到期
    。嗣被告和百泉建材有限公司於八十九年三月八日填具開發信用狀申請書，原告
    因此為其開發信用狀，金額為美金三萬二千一百八十四元九分，扣除借款人自備
    結匯款項外，其餘由聲請人於八十九年五月二十六日墊付美金一萬七千八百零一
    元四角五分，利率為年息百分之九．五，利息起算日為八十九年五月十五日，到
    期日為八十九年十一月十日，惟到期未獲清償。另於八十九年八月二十五日填具
    開發信用狀申請書，原告為其開發信用狀，金額為美金四萬七千零五十五元，扣
    除借款人自備結匯款項外，其餘由聲請人於八十九年九月八日墊付美金四萬二千
    三百四十九元五角，利率為年息百分之十，利息起算日為八十九年九月八日，到
    期日為九十年三月七日。復於八十九年八月三十日填具開發信用狀申請書，原告
    因此為其開發信用狀，金額為美金三萬五千五百四十四元六角，扣除借款人自備
    結匯款項外，其餘由原告於八十九年九月十九日墊款一萬七千零六十一元六角六
    分，利率為年息百分之十，到期日為九十年三月十七日，利息起算日為八十九年
    九月十九日。再於八十九年九月二十三日墊付美金一萬一千二百六十三元一角六
    分，利率為年息百分之十，利息起算日為八十九年九月二十三日，到期日為九十
    年三月二十二日。共計借款美金八萬八千四百七十五元七角七分。被告和百泉建
    材有限公司於上開到期日為八十九年十一月十日該筆借款到期未能清償，且經原
    告催告後未獲置理，上開各筆借款依約定於八十九年十一月十日視為全部到期。
    其借款自上述各筆利息起算日起至八十九年十一月九日止，上開四筆借款利息分
    別為美金八百四十元八角七分、七百四十一元一角四分、二百四十六元四角五分
    、美金一百五十元一角八分，共計積欠利息美金一千九百七十八元六角一分等情
    ，業據原告提出進口遠期信用狀借款契約影本一份、開發信用狀申請書影本三份
    、進口放款通知書影本四份、授信約定書影本四份、玉山銀行外匯匯率利率掛牌
    、公司變更登記事項卡一份、戶籍謄本三份、存放款利率查詢、玉山商業銀行國
    外部進口到單影本四份為證，核屬相符，而被告均未到場或提出任何書狀據以爭
    執，則原告前開主張，自堪信為真實。
三、按消費借貸者，謂當事人一方移轉金錢或其他代替物之所有權於他方，而約定他
    方以種類、品質、數量相同之物返還之契約，民法第四百七十四條第一項定有明
    文；又稱保證者，謂當事人約定，一方於他方之債務人不履行債務時，由其代負
    履行責任之契約，同法第七百三十九條亦有明文；另保證債務之所謂連帶，係指
    保證人與主債務人負同一債務，對於債權人各負全部給付之責任者而言，此就民
    法第二百七十二條第一項規定連帶債務之文義參照觀之甚明；（最高法院四十五
    年台上字第一四二六號判例可資參照）；而連帶債務之債權人，依同法第二百七
    十三條第一項規定，得對於債務人中之一人或數人或其全體，同時或先後請求全
    部或一部之給付。本件被告和百泉建材有限公司於民國八十八年十二月九日邀同
    其餘被告戊○○、乙○○、甲○○為連帶保證人，與原告簽訂進口遠期信用狀借
    款契約向原告借款未獲清償，從而，原告依消費借貸及連帶保證關係，請求被告
    連帶給付原告美金八萬八千四百七十五元七角七分，及美金一千九百七十八元六
    角一分之利息，並自八十九年十一月十日起至清償日止，按年息百分之十．七八
    計算之利息，暨自八十九年十一月十一日起至清償日止，按上開利率百分之十，
    逾期超過六個月以上者，按上開利率百分之二十計付違約金，為有理由，應予准
    許。
據上論結，本件原告之訴為有理由，依民事訴訟法第三百八十五條第一項前段、第八
十五條第二項，判決如主文。
中      華      民      國    九十      年      十    月      十五      日
                                臺灣台中地方法院民事第三庭
~B法      官  陳  葳
右為正本係照原本作成
如對本判決上訴，須於判決送達後廿日內向本院提出上訴狀
中      華      民      國    九十      年      十        月    十五    日
~B法院書記官


司法院資訊處製作；財團法人民間司法改革基金會備份。
